【裁判字號】    99,訴,1109
【裁判日期】    990825
【裁判案由】    毒品危害防制條例
【裁判全文】
臺灣板橋地方法院刑事判決              99年度訴字第1109號
公  訴  人  臺灣板橋地方法院檢察署檢察官
被      告  甲○○
上列被告因違反毒品危害防制條例案件，經檢察官提起公訴（98
年度毒偵字第9128號) ，被告於本院準備程序中就被訴事實為有
罪之陳述，經本院合議庭裁定由受命法官獨任進行簡式審判程序
，判決如下：
    主  文
甲○○施用第一級毒品，累犯，處有期徒刑捌月。扣案之第一級
毒品海洛因壹包( 驗餘淨重零點零柒捌公克) 沒收銷燬；包裝上
開海洛因之外包裝袋壹只及扣案之注射針筒壹支均沒收。
    事  實
一、甲○○前因施用毒品案件，經臺灣雲林地方法院以88年度
    毒聲字第422 號裁定送觀察、勒戒後，認無繼續施用毒品之
    傾向予以釋放，並經臺灣雲林地方法院檢察署檢察官於民國
    88年4 月17日以88年度偵字第2048、2218號為不起訴處分確
    定；復於前揭觀察、勒戒執行完畢後5 年內，因施用毒品
    案件，經同院以89年度毒聲字第1119號裁定送觀察、勒戒後
    ，認有繼續施用毒品之傾向，再經同院以89年度毒聲字第12
    89號裁定令入戒治處所施以強制戒治，該次施用毒品之犯行
    ，並經同院以89年度訴字第405 號判處有期徒刑1 年2 月、
    1 年確定，並與其另案所犯偽造文書案件，由同院以90年度
    聲字第728 號裁定定應執行刑為有期徒刑2 年2 月確定，強
    制戒治部分，於89年11月3 日令入戒治所執行戒治，嗣因戒
    治成效合格，而於90年5 月21日停止戒治，所餘戒治期間付
    保護管束，並接續執行徒刑，而於91年9 月18日縮短刑期假
    釋出監，並付保護管束；惟於保護管束期間，又因施用毒
    品案件，經撤銷假釋，應執行殘刑有期徒刑9 月又16日，該
    次施用毒品犯行並經同署檢察官以92年度毒偵字第49號提起
    公訴並聲請強制戒治，經同法院以92年度訴字第319 號判處
    有期徒刑1 年、8 月，應執行有期徒刑1 年6 月確定，強制
    戒治部分，嗣因毒品危害防制條例修正報結；再因施用毒
    品案件，經同法院以94年度訴字第499 號判處應執行有期徒
    刑1 年2 月確定；復因竊盜案件，經同院以93年度港簡字
    第52號判處有期徒刑6 月確定；嗣上開、所宣告之罪刑
    ，並經同院以94年度聲字第1101號裁定定其應執行刑為有期
    徒刑1 年8 月，經與上開所示之有期徒刑1 年6 月及假釋
    撤銷後之殘刑有期徒刑9 月又16日接續執行，於96年7 月4
    日縮短刑期假釋出監，所餘刑期付保護管束，於96年12月5
    日保護管束期滿未經撤銷假釋，以執行完畢論( 於本案構成
    累犯) 。
二、詎甲○○猶不思戒絕毒癮，明知海洛因係經毒品危害防制條
    例列為第一級毒品，不得施用、持有，竟基於施用第一級毒
    品海洛因之犯意，於98年12月2 日17時許，在臺北縣五股鄉
    ○○路185 巷附近之汽車停車場內( 起訴書誤載為係在汽車
    內) ，以將海洛因置入針筒後注射血管之方式，施用第一級
    毒品海洛因1 次。嗣於同日17時45分許，在臺北縣五股鄉○
    ○路185 巷42弄前，因行跡可疑為警盤查，在員警尚未發覺
    其有何犯罪情形之際，即向員警自承其施用、持有毒品行為
    ，並主動交出所持有之第一級毒品海洛因1 小包（毛重0.
    28 公 克，淨重0.08公克，驗餘淨重0.078 公克）及注射針
    筒1支 予員警扣案，始查悉前情。
三、案經臺北縣政府警察局蘆洲分局移送臺灣板橋地方法院檢察
    署檢察官偵查後提起公訴。
    理  由
一、程序方面：按除被告所犯為死刑、無期徒刑、最輕本刑為3
    年以上有期徒刑之罪或高等法院管轄第一審案件者外，於第
    一次審判期日前之準備程序進行中，被告先就被訴事實為有
    罪之陳述時，審判長得告知被告簡式審判程序之旨，並聽取
    當事人、代理人、辯護人及輔佐人之意見後，裁定進行簡式
    審判程序，刑事訴訟法第273 條之1 第1 項定有明文。經核
    ，本件被告甲○○所犯係死刑、無期徒刑、最輕本刑為3 年
    以上有期徒刑以外之罪，其於準備程序中就被訴事實為有罪
    之陳述，經法官告知簡式審判程序之旨，並聽取公訴人、被
    告之意見後，本院爰依首揭規定，合議裁定由受命法官獨任
    進行簡式審判程序，合先敘明。
二、經查，上揭事實，迭據被告於警詢、偵查中、本院準備程序
    及審理時坦承不諱，而被告於98年12月2 日為警所採尿液經
    送臺灣檢驗科技股份有限公司檢驗結果，發現確有嗎啡、可
    待因陽性反應，有該公司98年12月22日濫用藥物檢驗報告、
    臺北縣政府警察局蘆洲分局偵辦毒品案件尿液代碼對照表各
    1 紙在卷可憑。此外，扣案之白色粉末1 包經送驗結果，確
    含有海洛因成份，亦有交通部民用航空局航空醫務中心99年
    3 月2 日航藥鑑字第0991248 號毒品鑑定書乙份附卷足佐，
    並有注射針筒1 支扣案足佐，堪認被告前開自白應與事實相
    符，應屬信實。又被告前因施用毒品案件，經臺灣雲林地方
    法院以88年度毒聲字第422 號裁定送觀察、勒戒後，認無繼
    續施用毒品之傾向予以釋放，並經臺灣雲林地方法院檢察署
    檢察官於88年4 月17日以88年度偵字第2048、2218號為不起
    訴處分確定後，仍於前揭觀察、勒戒執行完畢後5 年內，反
    覆再犯如事實欄所載之施用毒品犯行，有臺灣高等法院被告
    前案紀錄表附卷可憑，顯見其再犯率甚高，原實施觀察、勒
    戒或強制戒治，已無法收其實效，即應直接依該條例第10條
    處罰（最高法院97年度第5 次刑事庭會議決議、98年度台非
    字第12號、第56號判決意旨參照）。綜上所述，本件罪證明
    確，被告犯行洵堪認定，應予依法論科。
三、查海洛因係毒品危害防制條例第2 條第2 項第1 款所規定之
    第一級毒品，故核被告所為，係犯該條例第10條第1 項之施
    用第一級毒品罪。其施用前持有海洛因之低度行為，應為施
    用之高度行為所吸收，不另論罪。被告前有如事實欄所載之
    論罪科刑執行情形，有臺灣高等法院被告前案紀錄表附卷可
    憑，其於受徒刑執行完畢後5 年內，故意再犯本件有期徒刑
    以上之罪，為累犯，應依刑法第47條第1 項加重其刑。又被
    告係於道路上偶遭員警認行跡可疑而上前盤查時，自行將其
    所持有之海洛因1 包及注射針筒1 支交予警員扣案，並供陳
    施用毒品之事實，業據被告於警詢時供明在卷，並有臺北縣
    政府警察局蘆洲分局刑事案件移送書、搜索扣押筆錄、扣押
    物品目錄表、自願受搜索同意書各乙份附卷可憑。是以被告
    於員警僅單純認其行跡可疑，尚未發覺其有何犯罪情形而上
    前盤查之際，即向員警自承其施用、持有毒品行為，並主動
    交出所持有之毒品，足認被告係對於未發覺之犯罪為自首而
    受裁判，符合自首之要件，爰依刑法第62條前段之規定，減
    輕其刑，並依法先加後減之。爰審酌被告前經觀察、勒戒及
    強制戒治後，仍未能戒斷其施用毒品之惡習，惟其犯後坦承
    其過，態度良好，核施用毒品屬於自殘行為，犯罪手段尚屬
    輕微，及其犯罪動機、目的、生活狀況、智識程度、所生危
    害等一切情狀，量處如主文所示之刑，以資懲儆。又扣案之
    第一級毒品海洛因( 驗餘淨重0.078 公克) ，不問屬於犯人
    與否，均應依毒品危害防制條例第18條第1 項前段規定，沒
    收銷燬。至扣案之包裝上開海洛因之外包裝袋1 只( 僅係用
    於包裹海洛因，防其裸露、潮濕，便於攜帶持有，並非不可
    分離) ，及扣案之注射針筒1 支，均係被告所有供其犯本案
    施用毒品罪所用之物，皆爰依刑法第38條第1 項第2 款之規
    定宣告沒收之。
據上論斷，應依刑事訴訟法第273 條之1 第1 項、第299 條第1
項前段，毒品危害防制條例第10條第1 項、第18條第1 項前段，
刑法第11條前段、第47條第1 項、第62條前段、第38條第1 項第
2款，判決如主文。
本案經檢察官黃致中到庭執行職務。
中    華    民    國    99    年    8     月    25    日
                  刑事第十四庭   法  官   陳昭筠
以上正本證明與原本無異。
如不服本判決應於送達後10日內向本院提出上訴狀。
                                 書記官   黃文儀
中    華    民    國    99    年    8     月    26    日
附錄本案論罪科刑法條全文：
毒品危害防制條例第10條
施用第一級毒品者，處六月以上五年以下有期徒刑。
施用第二級毒品者，處三年以下有期徒刑。

司法院資訊處製作；財團法人民間司法改革基金會備份。
